【裁判字號】    99,再,63
【裁判日期】    991109
【裁判案由】    遺產稅
【裁判全文】
高雄高等行政法院裁定
                                        99年度再字第63號
聲  請  人  甲○○
相  對  人  財政部臺灣省南區國稅局
代  表  人  丙○○  局長
上列當事人間遺產稅事件，聲請人對於本院中華民國96年6月1日
96年度再字第5號裁定，聲請再審，本院裁定如下：
    主  文
再審之聲請駁回。
再審聲請費用由聲請人負擔。
    理  由
一、按「裁定已經確定，而有第273條之情形者，得準用本編之
    規定，聲請再審。」行政訴訟法第283條定有明文。又「再
    審之訴應於30日之不變期間內提起。前項期間自判決確定時
    起算，判決於送達前確定者，自送達時起算；其再審之理由
    發生或知悉在後者，均自知悉時起算。」「再審之訴不合法
    者，行政法院應以裁定駁回之。」行政訴訟法第276條第1項
    、第2項及第278條第1項亦有明文。可知，對於確定之裁定
    聲請再審，除有再審之理由發生或知悉在後之情形，應於裁
    定確定之日起30日內為之，如逾期始聲請，為聲請再審不合
    法，應以裁定駁回之。
二、查本件聲請人與相對人間遺產稅事件，前經本院以93年度訴
    字第896號判決駁回聲請人之訴，聲請人提起上訴，經最高
    行政法院以96年度判字第226號判決駁回上訴而告確定。嗣
    聲請人對上開本院及最高行政法院確定判決提起再審之訴，
    經本院以96年度再字第5號裁定，以不合法為由，駁回其再
    審之訴，聲請人提起抗告，亦經最高行政法院以97年度裁定
    第2376號以抗告無理由為由，裁定駁回。茲聲請人認本院96
    年度再字第5號裁定有行政訴訟法第273條第1項第1款、第12
    款之再審事由（此部分係以另案最高法院92年度台上字第30
    64號刑事判決為據），聲請再審。
三、聲請人雖表明本件有行政訴訟法第273條第1項第1款、第12
    款之再審事由云云。惟查：
（一）關於聲請人主張本件有行政訴訟法第273條第1項第1款之
      再審事由部分：聲請人不服本院96年再字第5號裁定，提
      起抗告，經最高行政法院以97年度裁字第2376號裁定駁回
      抗告而告確定，該裁定係於97年5月6日送達於聲請人指定
      之送達代收人乙○○，此有送達證書附於最高行政法院97
      年度裁字第2376號卷可憑，是本院該確定裁定如有聲請人
      所指行政訴訟法第273條第1項第1款「適用法規顯有錯誤
      」之再審事由，當時即應知悉，而聲請人迄99年9月30日
      始以該款為由聲請再審（此有本件電子郵件傳送之聲請再
      審狀上本院收文戳可佐），顯逾30日之再審期間。
（二）關於聲請人主張本件有行政訴訟法第273條第1項第12款「
      當事人發見就同一訴訟標的在前已有確定判決或和解或得
      使用該判決或和解者」之再審事由部分：聲請人所指之最
      高法院92年度台上字第3064號刑事確定判決，業經聲請人
      於93年11月25日提出之行政訴訟起訴狀提及，此亦有該起
      訴狀附本院93年度訴字第896號遺產稅案卷可參，是至遲
      聲請人於當時即已知悉，其遲至99年9月30日始以該款為
      由聲請再審，亦顯逾30日之再審期間。
（三）至行政訴訟法第276條第4項「再審之訴自判決確定時起，
      如已逾5年者，不得提起。但以第273條第1項第5款、第6
      款或第12款情形為再審之理由者，不在此限。」之規定，
      係指再審之事由知悉在後者，自知悉時起算再審之不變期
      間，但若對於知悉之時期不作限制，將影響確定判決之安
      定性（參見徐瑞晃著，行政訴訟法，初版一刷，第550頁
      ）。因此不論係以行政訴訟法第273條第1項第5、6、12款
      事由或上開3款以外之事由聲請再審，其所謂5年內得提起
      或不受5年之限制均得提起，應均以知悉在後且知悉後未
      逾30日提起為限，此觀諸行政訴訟法第276條第2項規定亦
      明。茲聲請人就上開2款再審事由，既均早已知悉，且於
      知悉後顯逾30日始聲請再審，其再審之聲請為不合法，聲
      請人執行政訴訟法第276條第4項之規定而主張其聲請再審
      未逾期，顯有誤會。
四、綜上所述，本件聲請再審，為不合法，爰逕以裁定駁回之。
    又本件係程序裁定，聲請人其餘關於實體之主張，自毋庸一
    一論述，併予敘明。
五、依行政訴訟法第283條、第278條第1項、第104條、民事訴訟
    法第95條、第78條，裁定如主文。
中    華    民    國    99    年      11    月    9   日

            高雄高等行政法院第二庭
                        審判長法官  江  幸  垠
                              法官  簡  慧  娟
                              法官  吳  永  宋
以上正本係照原本作成。
如不服本裁定，應於裁定送達後10日內以書狀敘明理由，經本院
向最高行政法院提出抗告（須按對造人數附具繕本）。
中    華    民    國    99    年    11    月    9     日

                            書記官  李  昱

司法院資訊處製作；財團法人民間司法改革基金會備份。
